【裁判字號】    95,易,2033
【裁判日期】    951117
【裁判案由】    詐欺等
【裁判全文】
臺灣臺北地方法院刑事判決      九十五年度易字第二０三三號
公  訴  人  臺灣臺北地方法院檢察署檢察官
被      告  甲○○
上列被告因偽造文書等案件，經檢察官提起公訴（九十五年度偵
緝字第一五五０號），被告於準備程序進行中就被訴事實為有罪
之陳述，經本院合議庭裁定由受命法官獨任進行簡式審判程序，
判決如下：
    主  文
甲○○共同行使偽造私文書，足以生損害於公眾及他人，處有期
徒刑參月，如易科罰金，以銀元參佰元即新臺幣玖佰元折算壹日
。緩刑貳年。
    事  實
一、甲○○明知其雖任職於行政院國軍退除役官兵輔導委員會（
    下稱退輔會）擔任司機職務，惟其實際所得並不足以透過合
    法管道向正常之金融機構貸得所需款項，竟意圖為自己不法
    之所有，而與不詳姓名之成年男子，基於偽造私文書復持以
    行使及詐欺取財之犯意聯絡，先於民國八十七年間某日，由
    甲○○將其身分證、退輔會之在職證明書等證明文件，在臺
    北市○○路附近交付予該成年男子後，旋由該成年男子在臺
    灣地區不詳地點，偽造記載退輔會給付總額為新臺幣（下同
    ）六十二萬三千元之各類所得扣繳暨免扣繳憑單（下稱扣繳
    憑單）後，持向遠東國際商業銀行股份有限公司松山分行（
    設臺北市松山區○○○路○段一七一號；下稱遠東商銀松山
    分行）承辦行員陳建盛辦理免保人信用貸款，均足生損害於
    退輔會對員工個人薪資所得管理之正確性及遠東商銀對信用
    貸款戶資料審核之真實性，並致遠東商銀誤信甲○○於退輔
    會之年度薪資收入為六十二萬三千元而具有償債能力，而予
    核准信用貸款十五萬元，遠東商銀松山分行扣除辦理信用保
    險費用後，於八十七年十二月三十一日核撥貸款款項至甲○
    ○帳戶內，而該成年男子則分得三萬五千元。嗣甲○○繳納
    貸款至九十年六月二十九日後，即未再繼續繳款，尚餘本金
    一萬三千五百五十二元未償還，經遠東商銀追查後，始悉上
    情。
二、案經遠東商銀訴由法務部調查局臺北市調查處移送臺灣臺北
    地方法院檢察署檢察官偵查起訴，甲○○於準備程序進行中
    就被訴事實為有罪之陳述，本院合議庭裁定由受命法官獨任
    進行簡式審判程序審理。
    理  由
一、上揭犯罪事實，業據被告甲○○於偵審中均坦承不諱（見本
    院卷第十三頁背面、九十五年偵緝字第一五五０號卷第十六
    、十七、四八、四九頁），核與證人陳曉寅（起訴書證據欄
    誤載為陳小寅，併予更正）證述扣案之八十六年度薪資扣繳
    憑單係偽造等情相符（見九十五年度偵緝字第一五五０號卷
    第三六頁背面），此外，復有被告之遠東商銀自然人貸款徵
    信調查表、授信動用申請書、偽造之八十六年度各類所得扣
    繳暨免扣繳憑單、退輔會在職證明等附卷可稽（九十五年度
    偵緝字第一五五０號卷第二六至二八、三二頁），足認被告
    前開任意性之自白與事實相符，從而本件事證明確，被告犯
    行洵堪認定，應依法論科。
二、查被告行為後，刑法業於九十年一月十日經修正公布，而於
    九十年一月十二日生效，復於九十四年二月二日再次修正公
    布，並於九十五年七月一日起施行，其中與本件有關之第二
    條、第三十三條、第四十一條、第七十四條等規定已修正。
    按行為後法律有變更者，適用行為時之法律，但行為後之法
    律有利於行為人者，適用最有利於行為人之法律，修正後刑
    法第二條第一項定有明文。此條規定係規範行為後法律變更
    所生新舊法律比較適用之準據法，本身尚無新舊法比較之問
    題，於新法施行後，應一律適用新法第二條第一項之規定，
    為「從舊從輕」之比較，先予敘明。再按本次法律變更，比
    較時應就罪刑有關之共犯、未遂犯、想像競合犯、牽連犯、
    連續犯、結合犯，以及累犯加重、自首減輕暨其他法定加減
    原因（如身分加減）與加減例等一切情形，綜其全部罪刑之
    結果而為比較（最高法院九十五年五月二十三日九十五年度
    第八次刑庭會議決議參照）。經查：
（一）刑法第二十八條關於共犯之規定，由原條文：「二人以上
      共同實施犯罪之行為者，皆為正犯」，修正為：「二人以
      上共同實行犯罪之行為者，皆為正犯」，揆諸本條之修正
      理由係為釐清陰謀共同正犯、預備共同正犯、共謀共同正
      犯是否合乎本條規定之正犯要件，而本件被告既屬實行犯
      罪行為之正犯，則適用舊法第二十八條規定論擬，對被告
      並無不利。
（二）刑法第五十五條牽連犯之規定業經刪除，於新法施行後，
      被告之數犯罪行為，應予分論併罰。此條刪除雖非犯罪構
      成要件之變更，然顯已影響行為人刑罰之法律效果，自屬
      法律有變更，比較新、舊法結果，以舊法之牽連犯較有利
      於被告。
（三）被告行為後，經總統於九十五年六月十四日公布增訂之刑
      法施行法第一條之一規定：「中華民國九十四年一月七日
      刑法修正施行後，刑法分則編所定罰金之貨幣單位為新臺
      幣。九十四年一月七日刑法修法時，刑法分則編未修正之
      條文定有罰金者，自九十四年一月七日刑法修正施行後，
      就其所定數額提高為三十倍。但七十二年六月二十六日至
      九十四年一月七日新增或修正之條文，就其所定數額提高
      為三倍」並自九十五年七月一日施行。查刑法第三百三十
      九條第一項之罪，有關罰金刑部分，依刑法施行法第一條
      之一第二項前段之規定，應提高為三十倍，即新臺幣三萬
      元以下。修正前後有關罰金刑之最高額並無不同。然刑法
      第三十三條關於罰金數額之規定，由銀元一元以上，修正
      為新臺幣一千元以上。法律修增定之結果，刑法第三百三
      十九條第一項之詐欺取財罪，法定罰金刑由「銀元一千元
      以下罰金（銀元一元即新臺幣三元以上）」，提高為「新
      臺幣三萬元以下罰金（新臺幣一千元以上）」，新舊法比
      較結果，以舊法有利於行為人。
（四）易科罰金部分：按被告行為後，刑法第四十一條業於九十
      年一月十日經總統公布，並於同年月十二日生效，關於易
      科罰金適用範圍擴大為「最重本刑五年以下有期徒刑之罪
      ，而受六月以下有期徒刑或拘役之宣告」，又九十年一月
      十二日修正生效之刑法第四十一條第一項前段關於易科罰
      金之規定，係規定：「犯最重本刑為五年以下有期徒刑以
      下之刑之罪，而受六個月以下有期徒刑或拘役之宣告，因
      身體、教育、職業、家庭之關係或其他正當事由，執行顯
      有困難者，得以一元以上三元以下折算一日，易科罰金」
      ，而九十五年七月一日修正生效之刑法第四十一條第一項
      前段之規定則為：「犯最重本刑為五年以下有期徒刑以下
      之刑之罪，而受六個月以下有期徒刑或拘役之宣告者，得
      以新臺幣一千元、二千元或三千元折算一日，易科罰金」
      ，比較修正前、後之法律，以九十年一月十二日修正後九
      十五年七月一日修正生效前之刑法第四十一條第一項前段
      較有利於被告。
（五）經綜合比較上開法律變更之情形，以九十年一月十二日修
      正生效後九十五年七月一日修正生效前之刑法規定對於被
      告較為有利，依據修正後刑法第二條第一項但書之規定，
      即應適用九十五年七月一日修正生效前之上開刑法規定。
三、核被告所為，係犯刑法第二百十六條、第二百十條之行使偽
    造私文書罪及修正前刑法第三百三十九條第一項之詐欺取財
    罪。被告與不詳姓名之成年男子就上開犯行間，有犯意聯絡
    及行為分擔，為共同正犯。被告偽造私文書後復持以行使，
    其偽造之低度行為應為行使之高度行為所吸收，不另論罪。
    又被告所犯詐欺取財罪與行使偽造私文書罪間，有方法目的
    之牽連關係，應依修正前刑法第五十五條牽連犯之規定，從
    一重之行使偽造私文書罪處斷。爰審酌被告行為時確任職於
    退輔會，因有貸款需求而為本件犯行之犯罪動機、目的、手
    段、所詐得之金額非鉅，貸款業已全部清償完畢，及犯罪後
    坦承犯行顯有悔意之態度等一切情狀，量處如主文所示之刑
    ，並諭知易科罰金折算標準，以示逞儆。又犯罪在刑法前開
    修正施行前，而於施行後裁判，則其緩刑之宣告，應適用修
    正後刑法第七十四條之規定（前開最高法院九十五年第八次
    刑庭會議決議參照），本件被告未曾因故意犯罪受有期徒刑
    以上刑之宣告，有臺灣高等法院被告前案紀錄表一紙在卷可
    佐（見本院卷第四頁），被告經此教訓後，應知警惕，且參
    酌被告業已償還積欠貸款，當無再犯之虞，本院因認對其所
    宣告之刑，以暫不執行為適當，爰併予宣告緩刑二年，以勵
    自新。
據上論斷，應依刑事訴訟法第二百七十三條之一第一項、第二百
九十九條第一項前段，刑法第二條第一項但書、刑法第二百十六
條、第二百十條、修正前刑法第二十八條、第三百三十九條第一
項、第五十五條、九十年一月十二日修正生效後九十五年七月一
日修正生效前刑法第四十一條第一項前段、刑法第七十四條第一
項第一款，罰金罰鍰提高標準條例第一條前段，修正前罰金罰鍰
提高標準條例第二條，現行法規所定貨幣單位折算新臺幣條例第
二條，判決如主文。
本案經檢察官戴文亮到庭執行職務。
中    華    民    國    九十五    年  十一  月  十七  日
                  刑事第十四庭法  官  劉煌基
以上正本證明與原本無異。
如不服本判決，應於判決送達後十日內向本院提出上訴狀（應抄
附繕本）。告訴人或被害人如對於本判決不服者，應具備理由請
求檢察官上訴，其上訴期間之計算係以檢察官收受判決正本之日
期為準。
                              書記官  陳豪達
中    華    民    國    九十五    年  十一  月  十七  日
附錄論罪法條：
中華民國刑法第216條
（行使偽造變造或登載不實之文書罪）
行使第 210 條至第 215 條之文書者，依偽造、變造文書或登載
不實事項或使登載不實事項之規定處斷。
中華民國刑法第210條
（偽造變造私文書罪）
偽造、變造私文書，足以生損害於公眾或他人者，處 5 年以下有
期徒刑。
中華民國刑法第339條
（普通詐欺罪）
意圖為自己或第三人不法之所有，以詐術使人將本人或第三人之
物交付者，處5年以下有期徒刑、拘役或科或併科1千元以下罰金
。
以前項方法得財產上不法之利益或使第三人得之者，亦同。
前二項之未遂犯罰之。


司法院資訊處製作；財團法人民間司法改革基金會備份。
